【裁判字號】    92,上訴,506
【裁判日期】    920502
【裁判案由】    強盜
【裁判全文】
臺灣高等法院高雄分院刑事判決                    九十二年度上訴字第五六號
    上  訴  人
    即  被  告  乙○○
    選任辯護人  呂富田
                黃宏綱
右上訴人因強盜案件，不服臺灣高雄地方法院九十一年度訴字第三六四七號中華民國
九十二年一月三十日第一審判決（起訴案號：臺灣高雄地方法院檢察署九十一年度偵
字第二六七七一號），提起上訴，本院判決如左：
      主  文
原判決撤銷。
乙○○攜帶兇器、毀壞安全設備竊盜，因脫免逮捕而當場施以強暴，累犯，處有期徒
刑柒年壹月。扣案之Ｔ型扳手壹支、手套壹雙，均沒收。
    事  實
一、乙○○前因違反懲治走私條例案件，經臺灣高等法院高雄分院以八十九年上訴字
    第一三一號判處有期徒刑八月，嗣經上訴，而由最高法院以八十九年台上字第四
    四三三號判決駁回上訴確定，甫於民國九十年六月二十二日執行完畢；詎仍基於
    意圖為自己不法所有之犯意，於九十一年十二月六日九時三十分許，持其所有對
    人之生命、身體、安全構成威脅，客觀上足為凶器使用之Ｔ型扳手一支（手戴其
    所有之手套一雙），撬開具有防閑作用之鐵捲門門鎖與通往二樓隔間門之喇叭鎖
    ，侵入甲○○、林建材位於高雄縣鳳山市○○○路二二四號房屋，再破壞三樓房
    間內衣櫥鎖（侵入住宅及毀損部分均未據告訴），而竊取林葉秀薇（甲○○、林
    建材之母）所有之皮包三只（內含珍珠項鍊一條、新台幣〈下同〉三百元、及五
    元硬幣十四枚與五角硬幣五十一枚）得逞，而下樓正欲離去之際，適屋主甲○○
    、林建材偕友人蘇瑞卿返家，見家中鐵捲門半開有異，甲○○、林建材二兄弟乃
    進入屋內一樓，發現樓梯轉角處有竊嫌乙○○蹤跡，甲○○及林建材二人乃基於
    逮捕竊盜現行犯之意，共同堵住出口門前，並示意屋外之友人蘇瑞卿將鐵捲門拉
    下，意欲逮捕乙○○，乙○○見狀，為脫免逮捕，乃先以身體衝撞林建材、甲○
    ○，並不斷揮手、推擠，企圖掙脫，而當場施以強暴，致林建材受有右前臂挫傷
    腫痛四公分Ｘ二公分等傷害；而甲○○則受有右前臂內側瘀青二公分Ｘ三公分、
    三公分Ｘ一公分、右前臂瘀青十五公分Ｘ五公分、左上臂瘀青五公分Ｘ三公分、
    左前臂瘀青四公分Ｘ○‧五公分、五公分Ｘ二公分、右手第四指遠指關節扭傷等
    傷害（傷害部分均未據告訴），乙○○終為甲○○、林建材二人所合力制服，交
    由獲報到場之警員，並當場扣得其所有供竊盜犯罪用之Ｔ型扳手一支、手套一雙
    。
二、案經高雄縣政府警察局鳳山分局報請臺灣高雄地方法院檢察署檢察官偵查起訴。
    理  由
一、訊據上訴人即被告乙○○（下稱被告）坦承於右揭時、地，攜帶Ｔ型扳手一支、
    手套一雙，破壞門鎖後進入屋內竊盜林葉秀薇所有之皮包三只等物，雖矢口否認
    有何脫免逮捕而當場施以強暴之犯行，辯稱：林建材、甲○○、蘇瑞卿一發現我
    ，就拿鋁條、木棍往我身上打，我一直抱著頭蹲在地上扭動、閃避，完全沒有還
    手云云，惟查：前開犯罪事實業據被害人林建材、甲○○於警詢及原審隔離訊問
    時指訴綦詳，甲○○稱：乙○○從二樓下來，在樓梯轉角處一看到我和林建材就
    衝撞我們，想往鐵捲門方向逃脫，我們合力逮捕他時，因為他的身材壯碩，不斷
    揮手、掙扎，企圖將我們甩開，導致三人發生激烈拉扯，我所受的傷都是乙○○
    要掙脫時揮手、推擠、衝撞我所造成的，而蘇瑞卿本來一直在門外，是我們制服
    乙○○後，才請蘇瑞卿將鐵捲門打開等語，而林建材亦稱：當時我和甲○○為捉
    並阻止乙○○逃跑，即用身體堵住樓梯口，我站第一個，甲○○則站在我身後，
    乙○○在樓梯口發現我們就用身體衝撞我們，我被他撞到後重心不穩，之後他又
    撞到甲○○，我和甲○○合力逮捕乙○○，但由於他一直甩手掙脫、衝撞我們，
    導致我右前臂受傷，蘇瑞卿那時一直在門外，直到乙○○沒力氣掙脫而被我們制
    服後，才請蘇瑞卿將門全部打開，後來他也進來幫忙制服乙○○，不多久警察就
    來了等語（均見九十一年十二月六日警詢筆錄、同年月二十七日原審訊問筆錄）
    ；核與證人蘇瑞卿於原審九十一年十二月二十七日隔離訊問時所證：我一直在門
    外，聽到裡面甲○○、林建材其中一人說，「快點、快點，有小偷，關起來」，
    我才將鐵捲門拉下，後來我又聽到屋內有人說把門打開，我才把鐵捲門拉開進去
    ，我進去時乙○○還企圖掙脫，我就幫忙抓他的手，不多久警察就來了等語，與
    證人即高雄縣政府警察局鳳山分局五甲派出所警員陳希文於原審九十二年一月三
    日訊問時所陳相符；參以甲○○受有多處傷害，傷勢非輕，有載明林建材、甲○
    ○分別受有如事實欄所示傷害之瑞祥醫院所出具，編號分別為Ｚ0000000
    00號、Ｚ000000000號之診斷證明書各一紙在卷足憑；顯見被害人甲
    ○○及林建材有對被告實施逮捕竊盜現行犯之舉動，而被告為脫免逮捕所當場實
    施者，已非單純之消極排除行為，尚有積極施加強暴，如主動以身體衝撞、推擠
    等之行為；又被告雖辯稱遭林建材、甲○○、蘇瑞卿等人毆打云云，而證人陳希
    文亦証稱：到場逮捕被告時，有看到被告臉部有受傷，但林建材、甲○○手上也
    有傷等語，然經調閱九十一年十二月六日臺灣高雄看守所被告入所前受傷患病經
    過自述登記簿結果，並無被告自述當日受傷情形之相關紀錄，則被告係受何等之
    傷害、何時、地、由何人、因何故所造成，均非無疑；再者，被告確有脫免逮捕
    當場實施強暴之行為，既已如前述，則被告上述抗辯是否屬實，僅為何人應否對
    被告負擔傷害罪責之問題，要與被告自身所應負擔之準強盜刑責無涉；此外，復
    有扣押Ｔ型扳手一支、手套一雙足憑，並有竊得物品與扣案物照片一幀、失竊皮
    包原所在之衣櫃照片二幀、現場照片四幀可佐；從而，本案罪證明確，被告右揭
    之犯行堪以認定。
二、按Ｔ型扳手之主要構成部分為鐵質，具有一定重量，前端並呈尖銳狀，客觀上足
    以危害人之生命、身體，係屬兇器；次按刑法第三百二十九條準強盜罪所稱之「
    強暴脅迫」，只須行為人實施強暴或脅迫行為，足使人心生恐怖即屬相當，不以
    使人不能抗拒為必要。又刑法第三百二十九條之以強盜論，即以強盜罪相當條文
    處罰之意，並非專以第三百二十八條第一項之強盜論，故第三百三十條所謂犯強
    盜罪，不僅指自始犯強盜罪者而言，即依第三百二十九條以強盜論者，亦包括之
    ，如此項準強盜有第三百二十一條第一項各款情形之一，自應依第三百三十條論
    處（最高法院二十五年度上字第六六二六號判例參照）。則被告攜帶Ｔ型扳手，
    毀壞高雄縣鳳山市○○○路二二四號房屋之鐵捲門門鎖及二樓樓梯間喇叭鎖，侵
    入其內，竊取林葉秀薇所有之皮包三只得逞，又為脫免逮捕，而對甲○○、林建
    材當場施以強暴，核其所為係犯刑法第三百三十條第一項之加重強盜罪。被告前
    因違反懲治走私條例案件，經判處有期徒刑八月確定，甫於九十年六月二十二日
    執行完畢，有卷附臺灣高等法院被告全國前案紀錄表可按，其受有期徒刑執行完
    畢，五年內再犯有期徒刑以上之罪，為累犯，應依法加重其刑。
三、原審予以被告論罪科刑，固非無見，惟查本件被告著手竊盜得逞，正欲離去之際
    ，適被害人甲○○、林建材二兄弟偕友人蘇瑞卿返家，見家中鐵捲門半開有異，
    甲○○、林建材二兄弟乃進入屋內一樓，發現樓梯轉角處有竊嫌乙○○蹤跡，乃
    基於逮捕竊盜現行犯之意，共同堵住出口門前，並示意屋外之友人蘇瑞卿將鐵捲
    門拉下，意欲逮捕乙○○，而乙○○見狀，為脫免逮捕，乃先以身體衝撞林建材
    、甲○○，當場實施強暴，已如前述，原判決對上開被害人甲○○、林建民有實
    施逮捕現行犯之舉動，漏未認定，容有未合。又被告為警查獲時除扣有供犯罪用
    之Ｔ型扳手一支外，尚扣有被告所有供犯罪用之手套一雙，原判決犯罪事實漏未
    記載及論述是否為沒收之理由，亦有可議。被告上訴意旨，否認準強盜犯行，指
    摘原判決不當，雖無理由，但原判決既有上開可議，自應由本院將原判決撤銷改
    判。審酌被告甫因加重竊盜案，經法院於九十一年十月三十日，以九十一年度易
    字三二五二號判處有期徒刑八月，猶不知勉勵自新而更犯本罪，所為嚴重影響社
    會秩序及家居安寧，且所實施之強暴行為已致被害人二人均成傷，惟犯罪所得非
    鉅，加以犯後坦承部分犯行，態度良好，並與被害人二人俱達成和解，有和解書
    一紙可証等一切情狀，爰量處有期徒刑七年一月。公訴人求處有期徒刑六年，並
    以被告有犯竊盜罪習慣，求併宣告強制工作等情，然因被告所犯刑法第三百三十
    條第一項加重強盜罪法定刑為七年以上有期徒刑，且尚查無被告有犯竊盜罪之習
    慣，是公訴人此部份請求容有誤會，本院不採。扣案之Ｔ型扳手一支及手套一雙
    ，係被告所有並供犯罪所用之物，業據被告於警訊中供陳在卷，復經被害人指訴
    明確，且有現場及該扳手、手套照片各一幀可佐，爰依刑法第三十八條第一項第
    二款之規定宣告沒收。
據上論結，應依刑事訴訟法第三百六十九條第一項前段、第三百六十四條、第二百九
十九條第一項前段，刑法第三百三十條第一項、第三百二十九條、第四十七條、第三
十八條第一項第二款，判決如主文。
本案經檢察官林應華到庭執行職務。
中    華    民    國     九十二     年       五       月        二      日
                              臺灣高等法院高雄分院刑事第七庭
                                  審判長法官  李春昌
                                        法官  黃憲文
                    法官  莊飛宗
右正本證明與原本無異。
如不服本判決應於收受本判決後十日內向本院提出上訴書狀，其未述上訴理由者，
並得於提起上訴後十日內向本院補提理由書狀（均須按他造當事人之人數附繕本)「
切勿逕送上級法院」。
                                      書記官  張明賢
中    華    民    國     九十二     年       五       月        五      日
附錄：本判決論罪科刑法條：
中華民國刑法第三百三十條
犯強盜罪而有第三百二十一條第一項各款情形之一者，處七年以上有期徒刑。
前項之未遂犯罰之。
                                                                        Ｑ


司法院資訊處製作；財團法人民間司法改革基金會備份。
